最高法院民事判決　　　　　　　　　　　　　　　八十七年度台上字第一二一四號
　　上　訴　人　王茂男
　　被 上訴 人　趙藤雄
　　訴訟代理人　林淑閔律師
右當事人間請求損害賠償事件，上訴人對於中華民國八十六年四月二十五日台灣高等
法院第二審更審判決（八十四年度上更(一)字第三八三號），提起上訴，本院判決如左
：
    主  文
原判決關於命上訴人給付及負擔該訴訟費用部分廢棄，發回台灣高等法院。
其他上訴駁回。
第三審訴訟費用關於駁回其他上訴部分由上訴人負擔。
    理  由
本件上訴人主張：伊於民國七十七年十二月下旬向被上訴人購買其所建坐落台北縣新
莊市○○段二○二地號土地上之台北加州編號Ｂ３棟６Ｆ房屋及其基地應有部分，約
定房屋私有面積為四四‧四坪、公共面積七‧四坪，共計五一‧八坪。被上訴人於八
十年九月六日通知伊交屋，惟該房屋之私有面積不足七‧八坪，按買賣單價每坪新台
幣（下同）十二萬五千零九十六元計算，伊所受損害計九十七萬五千七百四十九元。
又被上訴人提前移轉土地產權，且未依約變更起造人為伊名義，更在通知交屋前之同
年八月九日即通知銀行核撥貸款，致伊受有三年房屋稅四萬六千五百零六元、地價稅
七千一百七十元及土地增值稅三十六萬五千零九十五元、買賣房屋契稅十一萬六千七
百六十六元，及銀行貸款利息八十六萬七千八百九十八元等損害，合計二百三十七萬
九千一百八十四元等情。基於債務不履行及不當得利法則，求為命被上訴人給付伊二
百三十七萬九千一百八十四元及加付法定遲延利息之判決（第一審判命被上訴人給付
坪數不足之損害五十九萬元、地價稅損失二千三百九十元及買賣房屋契稅十一萬六千
七百六十六元，計七十萬九千一百五十六元及其利息，駁回上訴人其餘請求。被上訴
人就其敗訴部分除該地價稅損失二千三百九十元本息部分未據其聲明不服外，對其餘
部分提起第二審上訴，上訴人就其敗訴部分亦提起附帶上訴，原審前審除命被上訴人
再給付上訴人坪數不足之損害三十八萬五千七百四十八元八角及其利息外，駁回上訴
人其餘附帶上訴及被上訴人之上訴。上訴人對其敗訴部分未聲明不服，已告確定；被
上訴人對其敗訴部分提起第三審上訴，本院前審就關於坪數不足之損害計九十七萬五
千七百四十八元八角及其利息部分予以廢棄發回，而駁回其關於房屋買賣契稅十一萬
六千七百六十六元本息部分之上訴，此部分亦已確定）。
被上訴人則以：系爭房屋面積應包括當層電梯、樓梯間、走道等「小公」之面積，與
契約內容並無不符等語，資為抗辯。並主張：上訴人以原審前審宣告假執行之判決為
執行名義，聲請台灣板橋地方法院對伊為強制執行，伊已於八十四年七月十八日給付
上訴人一百十八萬一千六百九十四元，該宣告假執行之判決業經廢棄，依民事訴訟法
第三百九十五條第二項規定，上訴人應返還伊因假執行所為給付等情。求為命上訴人
給付伊一百十八萬一千六百九十四元及加付法定利息之判決。
原審以：上訴人向被上訴人購買系爭房地，約定房屋總面積為五一‧八坪，依其銷售
廣告平面圖所載，其中私有面積為四四‧四坪、公共面積為七‧四坪，為兩造所不爭
。依買賣契約第二條約定：本戶房屋施工標準，係按政府核准之設計圖說及建材設備
說明。系爭房屋之設計圖，即如該廣告平面圖所示，兩造亦無爭執，則上開廣告平面
圖自屬系爭契約之一部。系爭房屋建竣，其登記面積為主建物一○七‧○九平方公尺
、附屬建物陽台、花台一三‧八七平方公尺，俗稱「小公」由部分住戶分攤之共同使
用部分包括電梯間、通道、走廊、門廳共八一○‧七四平方公尺，上訴人應有部分為
一萬分之三七八，折計為三○‧六四六平方公尺，俗稱「大公」由系爭房屋所屬大樓
全體住戶分攤之共同使用部分包括配電室等共二六五五‧三九平方公尺，上訴人之應
有部分一萬分之八九，折計為二三‧六三三平方公尺（以上共計一七五‧二三九平方
公尺折計為五三‧○一坪），有建物登記簿謄本可稽。系爭買賣契約及廣告平面圖就
房屋私有面積及公共面積之範圍，未明確約定，應探求兩造立約之真意。參之台北市
房屋仲介商業同業公會（原判決誤載為中華民國建築投資商業同業公會全國聯合會）
及中華民國建築投資商業同業公會全國聯合會均認所稱「私有面積」依交易習慣應包
含當層電、樓梯間及走道（即俗稱小公），有各該公會函可憑。中華民國消費者文教
基金會建築委員會編著消費者報導雜誌社出版之購屋指南，亦載明：「有些建設公司
只列私有面積及公共設施面積，而所謂私有面積已包括了室內、陽台、當層的電梯間
、樓梯間及走廊等的分擔面積在內。」足徵當時在預售屋買賣之交易習慣上，所稱「
私有面積」除室內外，尚包括「小公」公共設施應有部分之面積。被上訴人為建築業
者，其辯稱於廣告平面圖上標示之「私有面積」係包含「小公」之面積，尚非無據。
該廣告平面圖為契約之一部，上訴人於訂約時復未就「私有面積」不及於「小公」為
特別之聲明，自非得任意否認。系爭房屋之主建物、附屬建物及「小公」部分面積共
計一五一‧六平方公尺，折計為四五‧八五九坪，已超過其約定私有面積四四‧四坪
，被上訴人交付系爭房屋，符合主管機關所核准之設計圖及廣告平面圖，面積亦未少
於系爭契約之約定，自已依債務本旨而為給付。復查一般建築常規，房屋之銷售價金
係合併室內及「大公」、「小公」為每坪之計價標準，並未區分各部分之單價，系爭
買賣亦同，系爭房屋總面積既無短少，其總價自無影響，已據台灣省建築師公會鑑定
無訛，有該公會鑑定報告書可考。至國聯不動產鑑定股份有限公司雖認室內與「大公
」、「小公」之價值不同，惟與系爭買賣之情況不符，尚非可採。從而，上訴人主張
系爭房屋坪數不足，為不完全給付，被上訴人應負物之瑕疵擔保及債務不履行之責，
洵無足取，其請求被上訴人賠償此項損害九十七萬五千七百四十八元八角（原判決誤
載為九十七萬五千七百四十九元），自不應准許。末查上訴人前以原審前審宣告假執
行判決為執行名義，於他債權人聲請台灣板橋地方法院對被上訴人實施強制執行事件
（八十三年度民執土字第七二四八號、八十四年度民執廉字第三八六七號）聲明參與
分配，被上訴人於八十四年七月十八日給付上訴人一百十八萬一千六百九十四元，有
支票影本二件可稽，並為上訴人所不爭。該宣告假執行之判決業經本院廢棄，被上訴
人依民事訴訟法第三百九十五條第二項規定，請求上訴人返還上開金額及加付法定利
息，洵屬正當，應予准許。爰廢棄第一審所為命被上訴人給付坪數不足損害五十九萬
元及其利息部分之判決，改判駁回上訴人該部分之訴，及維持第一審所為上訴人敗訴
部分之判決，駁回其附帶上訴，並判命上訴人給付被上訴人一百十八萬一千六百九十
四元（原判決主文誤載為一百十八萬一千六百九十元）及加付法定利息。
關於廢棄部分：
查第一審判決命被上訴人給付上訴人地價稅損失二千三百九十元、買賣房屋契稅十一
萬六千七百六十六元並加付法定遲延利息部分，及該部分假執行之宣告，並未經廢棄
或變更，且已確定。被上訴人於上開強制執行事件清償上訴人一百十八萬一千六百九
十四元，似併包括該部分金額及其利息，果爾，被上訴人請求上訴人返還其因該部分
假執行所為給付，即非有據。原審就此未詳加調查審認，遽命上訴人將被上訴人因假
執行所為給付全數返還，自有可議。上訴論旨，指摘於其不利之此部分原判決為不當
，求予廢棄，非無理由。
關於駁回上訴部分：
上訴人請求被上訴人賠償系爭房屋坪數不足之損害九十七萬五千七百四十八元八角及
其利息部分，原審為其敗訴之判決，經核於法洵無違誤。上訴論旨，就原審取捨證據
、認定事實之職權行使，指摘於其不利之此部分原判決為不當，求予廢棄，非有理由
。
據上論結，本件上訴一部為有理由，一部為無理由。依民事訴訟法第四百七十七條第
一項、第四百七十八條第一項、第四百八十一條、第四百四十九條第一項、第七十八
條，判決如主文。
中      華      民      國    八十七    年      五      月    二十八    日
                              最高法院民事第四庭
                                  審判長法官  林  奇  福
                                        法官  許  朝  雄
                                        法官  陳  國  禎
                                        法官  李  彥  文
                                        法官  陳  重  瑜
      右正本證明與原本無異
                                              書  記  官
中      華      民      國    八十七    年      六      月      九      日
